臺灣雲林地方法院民事判決
110年度重訴字第36號
原      告  沈健興  
訴訟代理人  陳國瑞律師
被      告  張謹    
            謝幸容  
共     同
訴訟代理人  江如蓉律師
            鄧輝鼎律師
被      告  謝允晴  
上列當事人間請求損害賠償事件，本院於民國110年12月17日言
詞辯論終結，判決如下：
    主  文
原告之訴及假執行之聲請均駁回。
訴訟費用由原告負擔。
    事實及理由
壹、程序方面
　　被告謝允晴經合法通知，未於言詞辯論期日到場，核無民事
    訴訟法第386條所列各款情形，爰依原告之聲請，由其一造
    辯論而為判決。 
貳、實體方面
一、原告起訴主張：
  ㈠被告張謹與訴外人林秉毅就坐落雲林縣○○鎮○○○路00號建物（
    下稱系爭建物）及其坐落土地簽立租賃契約書，約定作為舞
    蹈暨歌唱協會之用途，之後上開契約終止，再由原告與被告
    張謹於民國108年10月14日簽立租賃契約書（下稱系爭租約
    ），同樣由原告承租系爭建物及土地，系爭租約第6條約定
    ：「乙方（即承租人）就租賃物使用應完全限於作為舞蹈暨
    歌唱協會之用途，非經甲方（即出租人）書面同意不得變更
    其他用途使用。該協會設立登記時，本契約需更換承租人為
    該協會。如乙方就租賃物有以上約定使用目的以外或經營有
    違法令之營業者，甲方得逕行終止本件租賃契約，乙方並應
    支付租賃期間未到期前之租金，不得異議。」。原告於簽約
    前早已成立「雲林縣舞蹈體育協會」，但被告張謹並未同意
    由雲林縣舞蹈體育協會與其簽約，仍要與原告簽立租賃契約
    ，但被告知悉原告在該處仍以作為雲林縣舞蹈體育協會之會
    址，以及作為舞蹈暨歌唱協會之用途，原告已耗鉅資裝修整
    理作為會址及舞蹈、教學使用。詎料，雲林縣政府日前卻發
    函給原告，以該建物未辦裡建築物公共安全檢查簽證及申報
    ，違反建築法第77條第3項處新臺幣（下同）6萬元罰鍰。
  ㈡原告與被告張謹簽立系爭租約時，被告張謹表示系爭建物及
    坐落土地為其配偶即訴外人謝忠雄所有，謝忠雄已歿，且已
    寫遺囑將不動產均分給被告謝幸容、被告謝允晴，其已取得
    被告謝幸容、被告謝允晴之同意來簽約，因此原告誤信被告
    張謹所言，而與被告張謹簽約，簽約後因有上開爭議，被告
    謝允晴即發函給原告之舞蹈協會及雲林縣政府，否認出租給
    原告，原告經查詢始知臺灣雲林地方法院109年度家繼訴字
    第12號判決訴外人謝忠雄之唯一繼承人為訴外人謝欣憲，被
    告三人根本沒有任何繼承權，被告張謹在簽約之時並未告知
    上情，造成無權出租系爭建物及土地，更造成原告對真正所
    有權人屬於無權使用房屋，被告未有出租之權利，竟然出租
    他人不動產，造成原告無法再使用系爭建物及土地，顯然違
    約自應負損害賠償之責。
  ㈢被告三人未能提供合於契約第6條之租賃物給原告，應負損害
    賠償責任。系爭建物坐落之土地為農地，農地上不得興建建
    物作為舞蹈教學使用，雙方於系爭租約第6條既訂明使用目
    的，故動機已形於契約書，成為契約要素，被告即應負責提
    供合於准予舞蹈、教學使用之建物給原告，且維護結構安全
    是出租人之責任，但雲林縣政府以違反建築法第77條之規定
    裁罰6萬元，以及禁止使用，造成原告無法營業，原告發函
    給被告謝幸容、被告張謹，惟被告等人均推諉其詞。
  ㈣系爭租約既已約定義務內容，則無法提供該義務內容之出租
    人應負違約之責，況且，被告等三人並非所有權人，豈能掩
    飾其情欺騙原告，故被告等人應負損害賠償之責。
  ㈤原告於108年10月1日以800萬元自訴外人林秉毅承讓系爭建物
    之設施、裝潢、音響、燈光、舞池及其他電子播放器，迄今
    因可歸責於被告而無法營運，被迫停止運作，僅能出售一些
    桌椅、電子播放器具等共賣得30萬元，故原告實際損失770
    萬元。
  ㈥爰依民法第220條、第227條、第226條、第347條、第349條、
    第351條之規定提起本件訴訟，並聲明：⒈被告應給付原告7,
    700,000元，及自起訴狀繕本送達翌日起至清償日止，按年
    息百分之5計算之利息。⒉願供擔保，請准宣告假執行。　
二、被告辯以：　　
　㈠被告張謹、謝幸容辯以：
　⒈緣坐落於雲林縣○○鎮○○段000○000○00000地號土地上之門牌號
    碼雲林縣○○鎮○○○路00號之未辦保存登記房屋（即系爭建物
    ）為被告張謹之配偶即訴外人張忠雄出資所興建並原始取得
    所有權，嗣謝忠雄於101年11月26日死亡，由被告張謹、謝
    幸容、謝允晴與訴外人謝欣憲、柯欣瑀共同繼承取得。被告
    張謹授權代理人劉正凱於108年10月14日與原告締結系爭租
    約，將系爭建物及其所坐落之土地（下稱系爭租賃標的物）
    出租原告，約定租賃期間自108年10月1日起至110年12月25
    日，每月租金50,000元，109年12月26日起租金調整為每月5
    3,000元，押租金144,000元，系爭租約第6條約定：「乙方
    （承租人即原告」就租賃物使用應完全限於作為舞蹈暨歌唱
    協會之用途，非經甲方（即出租人）之書面同意，不得變更
    其他用途使用。該協會設立登記時，本契約需更換承租人為
    協會。如乙方就租賃物有以上約定使用目的以外或經營有違
    反法令之營業者，甲方得逕行終止本件租賃契約，乙方並應
    支付租賃期間未到期前之租金，不得異議。」。詎料，原告
    未經事先告知被告張謹，即擅自將系爭建物提供給雲林縣舞
    蹈體育協會使用，而雲林縣舞蹈體育協會除未與被告張謹換
    約，變更為承租人外，亦未將系爭建物做辦公使用，復未經
    被告張謹書面同意，逕任雲林縣舞蹈體育協會將系爭建物變
    更為供公眾使用，除設置視聽歌唱機具並當作舞廳與教學場
    所，招攬不特定民眾並進行各種娛樂營利行為及課程教學，
    違反建築法相關規定，經雲林縣政府依規定限期改善，然未
    見改善，且多次更換負責人，故通知建物所有權人，被告張
    謹、謝幸容始知悉上情。被告張謹、謝幸容乃以原告已違反
    系爭租約第6條約定，於109年8月31日以存證信函表明終止
    租約，並要求原告於文到30日內將系爭建物騰空返還，惟原
    告仍未遷離仍持續占有中。
　⒉系爭租約記載出租人為被告張謹，承租人為原告，原告向被
    告謝幸容請求，應屬無據。
　⒊再者，原告於簽訂系爭租約前，已經考察系爭建物，其明知
    系爭建物之現況仍與訴外人林秉毅談好承接事宜，原告在承
    租前已經與訴外人林秉毅完成舞場讓與契約，則舞場讓與契
    約能否順利履行之風險，應由原告自行承擔，原告所稱因為
    被告違約導致其損失出資承讓價金之損害云云，欠缺損害賠
    償之相當因果關係。又原告主張受有770萬元之損失，被告
    否認原告提出舞場讓與契約書、出售桌椅電子播放器具等明
    細表之形式及實質真正。
　⒋自原告承租日起至雲林縣政府裁罰雲林縣舞蹈體育協會罰鍰
    止，系爭建物均由原告或協會使用，原告支出承讓價金之同
    時，亦對外獲取收入，其盈虧本應由原告自行承擔，殊無請
    求被告賠償之理，則原告指稱被告提供之租賃物不符合系爭
    租約第6條之約定，自屬無據。
　⒌原告為臺灣雲林地產股份有限公司董事長、雲林縣舞蹈體育
    協會代表人徐佩君為該公司監察人，而訴外人林秉毅為亞洲
    大學財經法律學系講師、並具有法學碩士、地政士及不動產
    經紀人專業資格，衡諸常情，均非法律智識薄弱之人，且均
    具有高度不動產相關專業。準此，原告就系爭建物及坐落農
    地之相關使用管制、限制等建管法規，自知之甚詳，相較被
    告不具專業知識，更顯其資訊優勢，原告稱受被告蒙蔽云云
    ，實屬無稽。參以系爭租約第1條已明文記載系爭建物為「
    未保存登記鐵皮屋」，原告豈有不知之理。
　⒍綜上，被告張謹已經依契約本旨交付系爭租賃標的給原告，
    並無任何違反系爭租約、民法關於債務不履行規定之情，原
    告主張為無理由，並聲明：如主文第1項所示。　
　㈡被告謝允晴未於最後言詞辯論期日到場，惟據其前抗辯略以
    ：本件與我無關，且系爭租約第8行已經明確表示出租物為
    「未辦保存登記建物」，原告卻推說不知是未辦保存登記建
    物，顯然是欺騙法院，綜上，聲明：如主文第1項所示。
三、本院之判斷：
  ㈠原告與被告張謹就系爭租賃標的物即坐落雲林縣○○鎮○○段000
    ○000○00000 地號土地及其上門牌號碼為雲林縣○○鎮○○○路00
    號房屋即系爭建物訂立房屋租賃契約書（即系爭租約），約
    定租期自108年10月1日起至110年12月25日止，租金為每月5
    萬元，109年12月26日調整為每月租金53,000元等情，為兩
    造所不爭執，復有系爭租約在卷可憑（見本院110年度六簡
    調字第19號卷第6至8頁），堪認為真。
  ㈡按出租之使用收益行為係負擔行為，並不以有處分權為必要
    ，是出租人非必為所有權人或事實上處分權人，租賃契約仍
    然有效。且基於債之相對性，其效力僅存及於契約當事人間
    ，並不及於第三人。本件原告依系爭租約對被告起訴請求債
    務不履行之損害賠償，因被告謝幸容、被告謝允晴均非系爭
    租約之契約當事人，依債之相對性原則，系爭租約無從拘束
    被告謝幸容、被告謝允晴，故原告對其等所為之請求，應屬
    無據，先予敘明。
  ㈢按當事人主張有利於己之事實者，就其事實有舉證之責任，
    民事訴訟法第277 條前段定有明文。請求履行債務之訴，除
    被告自認原告所主張債權發生原因之事實外，應先由原告就
    其主張此項事實，負舉證之責任，必須證明其為真實後，被
    告於其抗辯事實，始應負證明之責任，此為舉證責任分擔之
    原則（最高法院43年台上字第377 號判決意旨參照）。民事
    訴訟如係由原告主張權利者，應先由原告負舉證之責，若原
    告先不能舉證，以證實自己主張之事實為真實，則被告就其
    抗辯事實即令不能舉證，或其所舉證據尚有疵累，亦應駁回
    原告之請求（最高法院100年度台上字第415號民事判決意旨
    參照）。原告主張系爭建物因未辦理公共安全檢查簽證及申
    報，遭雲林縣政府命立即停止使用及裁罰6萬元等情，有雲
    林縣政府109年8月6日府建用二字第1093922191號函、109年
    6月20日府建用二字第1093907303號函及雲林縣建築物公共
    安全之構造及設備檢（複）查紀錄表、109年8月12日府建用
    二字第1093922915號函在卷可憑（見本院110年度六簡調字
    第19號卷第9頁、本院卷第149至151頁、第153至154頁），
    固堪認為真實，惟原告主張被告張謹隱匿系爭建物為未辦保
    存登記建物之事實、被告張謹交付之系爭租賃標的物不符債
    之本旨、被告張謹應負權利瑕疵擔保責任等語，既為被告張
    謹否認，即應由原告就有利於己之事實負舉證責任。
  ㈣就原告主張被告張謹故意混淆視聽，曾拿出使用執照，欺瞞
    原告系爭建物係有辦保存登記之建物一節（見本院卷第257
    頁），經查：
　⒈系爭租約第1條明確載明「一、租賃物標示：坐落雲林縣○○鎮
    ○○段000○000○00000地號土地上如附件照片及附圖斜線部分
    所示範圍，門牌號碼為雲林縣○○鎮○○○路00號之未保存登記
    鐵皮屋如附圖位置全部。」，已經清楚記載原告所承租者為
    未辦保存登記建物。
　⒉又原告所呈系爭租約雖然沒有附圖，但原告自承其係沿用訴
    外人林秉毅與被告張謹等人簽訂之租約，並未再做修正等語
    （見本院卷第259頁），而證人林秉毅證述略以：本來土地
    跟房屋都是謝幸容的父親也就是張謹的丈夫，因為所有權人
    過世，他們說他們有寫遺囑，土地跟房屋都歸母親跟女兒繼
    承，兒子沒有份，他們說他們都是繼承人，可以合法簽約，
    謝幸容好像是長女，代理人是張謹的女婿劉正凱，第一份謝
    幸容說他是繼承人的代表人，後來是劉正凱要換約，說兒子
    在打官司，出租人最好改成張謹，所以才換約，後來租金也
    改成用現金交付，不再匯入謝幸容的戶頭等語（見本卷第33
    7頁），核與卷附2份訴外人林秉毅所簽立之租賃契約書，一
    份出租人為謝幸容，嗣後一份為出租人張謹之情節相符（見
    本院卷第263至269頁、第301至323頁），而該兩份契約書均
    有附圖標示租賃範圍，塗滿斜線，第二份則多了消防和水塔
    之標示，依證人林秉毅證述：出租人跟我說是未保存登記建
    物，但是其中有一間有使用執照，有使用執照那間圖上沒有
    ，因為那一間是出租人在住的，我圖上只有畫我租的部分，
    我租的部分全部都沒有使用執照等語（見本院卷第333頁）
    ；消防跟水塔是後來加上去的，印象中水塔和消防是消防檢
    查時要有一個空間裝斷電的發電機，所以跟租賃的人協商畫
    一個空間出來，租賃的標的有包含消防和水塔等語（見本院
    卷第332頁），顯然租賃契約中附圖所示全部是出租之範圍
    即未辦保存登記建物，並無誤認之可能。
　⒊原告主張訴外人林秉毅與被告謝幸容之租約有記載「使用執
    照未歸還」，因有使用執照之建物與未辦保存登記之建物相
    連，外觀上難以判斷，被告張謹未告知承租部分未辦保存登
    記，外人難以察覺，此係被告張謹故意行為所致，如果原告
    知悉係未辦保存登記建物，無法取得安全檢查簽證及申報，
    斷不會與被告簽約等語（見本院卷第258頁），惟訴外人林
    秉毅與被告謝幸容之第一份租賃契約上固然有記載「使用執
    照未歸還」（見本院卷第263頁），然據證人林秉毅證述：
    舞場的耗電量很大，原來的電力不敷使用，後來我自己去申
    請增加馬力，配管也花了100 多萬，因為增加馬力要使用執
    照，我就跟出租人借他的使用執照，借他們在住的那間房子
    的使用執照，他們只是用影本給我，他們是連影本也要要回
    去，但是我影本已經繳去電力公司了，所以才會寫未歸還等
    語（見本院卷第337頁），顯然有使用執照之小屋與租賃之
    範圍無關，且被告張謹並未於簽約時出示使用執照給訴外人
    林秉毅，使訴外人林秉毅有所誤認，而是訴外人林秉毅明知
    所租用之系爭建物無使用執照，為辦理增加電力時向被告張
    謹商借另一間屋子使用執照。況且，依證人林秉毅到庭證述
    略以：我頂讓給原告後，原告去換約承租，我先頂讓給原告
    ，他過幾天再去換約等語（見本院卷第336頁），核與系爭
    租約簽訂於108年10月14日，舞場讓與契約書簽訂於108年10
    月5日之情形相符，有系爭租約及舞場讓與契約書在卷可憑
    （見本院110年度六簡調字第19號卷第6至8頁、第19頁），
    堪認原告是先承接舞場之設備才與被告張謹簽訂租賃契約，
    衡諸常情，原告既曾經到場實地考察，對於其所租賃之範圍
    豈有不知之理，故原告主張遭被告張謹欺瞞等語，並未舉證
    以實其說，難認可採。
　⒋綜上，原告主張被告張謹有故意使原告陷於錯誤之行為，原
    告才會與被告張謹簽訂系爭租約等語，並無任何證據可資證
    明，難認有據。
　㈤原告主張被告張謹並未依系爭租約提供合於系爭租約第6條之
    租賃物給原告，所交付之系爭租賃標的物不符債之本旨，屬
    不完全給付等語：
　⒈系爭租約第6條約定：「乙方（原告）就租賃物使用應完全限
    於作為舞蹈暨歌唱協會之用途，非經甲方（被告張謹）之書
    面同意不得變更其他用途使用。該協會設立登記時，本契約
    需更換承租人為該協會，如乙方就租賃物有以上約定使用目
    的以外或經營有違法令之營業者，甲方得逕行終止本件租賃
    契約，乙方並應支付租賃期間未到期前之租金，不得異議。
    」（見本院110年度六簡調字第19號卷第6頁），依契約文義
    解釋，該約定在限制原告使用系爭租賃標的物之用途，並非
    在約定被告張謹應提供足以供原告使用目的之租賃物。此由
    原告於108年12月6日出具承諾書載明：「本人沈建興承諾按
    承租之目的，合法使用向出租人承租坐落雲林縣○○鎮段000○
    000○00000地號等土地及其上門牌號碼雲林縣○○鎮○○○路00號
    等建物，倘有違反法律行為，致出租人遭受不利之行政裁罰
    時，願負責繳納罰鍰及支應衍生之相關費用，並負責改善及
    一切損失之賠償責任；若因使用或管理租賃物不當，損害他
    人，致出租人需負損害賠償責任時，應由本人負責處理，如
    因此造成出租人損害者，出租人得向本人求償，恐口無憑，
    特立此為證。108年12月16日。」等語可明（見本院卷第119
    頁），由此可知，兩造並無約定被告張謹必須交付「足以供
    公眾使用之租賃物」，有關於系爭租賃標的物究竟是否可以
    供公眾使用，於被告張謹交付系爭租賃標的物給原告使用時
    ，此危險就應為原告自行負擔。
　⒉再者，系爭建物遭雲林縣政府命停止營業及裁罰，係因未辦
    理公共安全檢查簽證及申報，已如前述，而未能補辦公共安
    全檢查簽證，乃因系爭建物為未辦保存登記建物，沒有辦理
    使用執照，就沒有辦法辦理安全檢查簽證及申報，此節既為
    原告所明知，並自承在卷（見本院卷第258頁），而系爭租
    約已經明確載明系爭建物為未辦保存登記建物，原告自不得
    諉為不知，已如前述，以原告身為「臺灣雲林地產股份有限
    公司」之法定代理人之智識程度而言，該公司所營事業包含
    不動產買賣、租賃、仲介、代銷、開發租售等，有公司基本
    資料查詢表在卷可憑（見本院卷第177頁），顯然原告係對
    於不動產及其相關規定有相當專業之知識，原告既然知道自
    己承租的是未辦保存登記建物，仍願意簽約承租，顯然就本
    件未辦保存登記建物是不是有使用執照，能不能供公眾使用
    之風險已表示願意承受，故其於本院主張被告張謹應因此負
    債務不履行之損害賠償責任等語，即不可採。
　⒊綜上，被告張謹並無隱匿系爭建物為未辦保存登記建物之事
    實，亦未傳遞任何錯誤之訊息使原告陷於錯誤，原告明知系
    爭建物為未辦保存登記建物仍與被告張謹簽約，乃原告自願
    承擔未辦保存登記建物所衍生之任何風險，又系爭租賃標的
    並無滅失或損壞等情形，被告張謹並無不完全給付之情事，
    應可認定。
　㈥就原告主張被告張謹無權出租系爭租賃標的物，應負權利瑕
    疵擔保責任等語：
　⒈按損害賠償之債，以有損害之發生及有責任原因之事實，並
    二者之間，有相當因果關係為成立要件（最高法院48年台上
    字第481號判決意旨參照）。原告主張被告張謹為無權處分
    系爭租賃標的物之人，故對其應負債務不履行之損害賠償責
    任，自應就其主張被告張謹為無權處分人與其受有770萬元
    之損害有何因果關係負舉證責任。
　⒉本件被告張謹與原告訂立系爭租約後，即將系爭租賃標的物
    交付原告占有使用，為兩造所同陳，則被告張謹並無「未能
    交付租賃物」之債務不履行之情事，而依原告主張其受有77
    0萬元損害之原因事實，乃係因「系爭建物並未辦理公共安
    全檢查簽證及申報，不得供公眾使用，而遭縣政府裁罰並命
    停止營業，原告已花費800萬元購買營業器具設施，故因此
    受有營業設施之損失770萬元」等語，可見原告所謂不能營
    業之原因，與被告張謹是否為系爭租賃標的物之所有權人或
    事實上處分權人並無關係，故原告主張被告張謹無權出租系
    爭租賃標的物，故請求被告張謹賠償770萬元之損害一節，
    並非可採。
　⒊再者，被告張謹與訴外人謝欣憲關於訴外人謝忠雄遺囑之糾
    紛至110年8月26日才經臺灣高等法院臺南分院110年度家上
    字第1號判決，斯時原告早已因雲林縣政府函文強制停業而
    未再經營舞場，為原告於起訴狀中所自承，故原告並未能舉
    證其受到真正權利人如何之追償而受有損害，自難認被告張
    謹是否為系爭建物之真正權利人與原告主張所受損失間有因
    果關係存在。
四、綜上所述，被告謝幸容、被告謝允晴並非系爭租約之相對人
    ，而原告未能舉證被告張謹有何債務不履行之情事，則原告
    請求被告等人應給付債務不履行之損害賠償770萬元，及自
    起訴狀繕本送達翌日起至清償日止，按年息百分之5計算之
    利息為無理由，應予駁回。原告之訴既經駁回，其假執行之
    聲請即失所依附，應併予駁回。
五、本件為判決基礎之事證已臻明確，兩造其餘攻擊防禦之方法
    ，經本院斟酌後，認均不足以影響本判決之結果，自無逐一
    詳予論駁之必要，併此敘明。
六、訴訟費用負擔之依據：民事訴訟法第78條。
中　　華　　民　　國　　110 　年　　12　　月　　28　　日
                  民事第二庭    法  官  洪儀芳

以上正本係照原本作成。
如對本判決上訴，須於判決送達後廿日內向本院提出上訴狀。如
委任律師提起上訴者，應一併繳納上訴審裁判費。
中　　華　　民　　國　　110 　年　　12　　月　　28　　日
                                書記官　林左茹